【裁判字號】    91,交聲,1400
【裁判日期】    920311
【裁判案由】    違反道路交通管理處罰條例聲明異議
【裁判全文】
臺灣臺北地方法院交通事件裁定                  九十一年度交聲字第一四號
    原處分機關  台北市交通事件裁決所
    受處分人
    即異議人    甲○○
    送達代收人  黃清足
右列受處分人因違反道路交通管理處罰條例案件，對於台北市交通事件裁決所中華民
國九十一年九月十七日所為之處分（原處分案號：北市裁三字第駕裁二二－ＡＡ00
00000號），聲明異議，本院裁定如左：
    主      文
原處分撤銷。
甲○○不罰。
    理      由
一、按法院受理交通事件，準用刑事訴訟法之規定，道路交通管理處罰條例第八十九
    條前段定有明文，是最高法院七十六年台上字第四九八六號判例「認定犯罪事實
    所憑之證據，雖不以直接證據為限，間接證據亦包括在內，然而無論直接證據或
    間接證據，其為訴訟上之證明，須於通常一般之人均不致有所懷疑，而得確信其
    為真實之程度者，始得據為有罪之認定，倘其證明尚未達到此一程度，而有合理
    之懷疑存在而無從使事實審法院得有罪之確信時，即應由法院為諭知被告無罪之
    判決。」所揭示刑事訴訟法上法院認定事實之最重要原則之一－即認定被告有罪
    ，就該有罪事實不能有任何之合理懷疑存在（beyond the reasonable doubt ）
    之原則於法院審理行為人違反道路交通管理處罰條例案件時，當有其適用，易言
    之，法院於審理行為人違反道路交通管理處罰條例案件，當踐行完畢調查證據之
    程序後，為事實之認定時，如就原處分機關所認定之行為人違規之事實仍有合理
    之訴訟上懷疑，而無法百分之百確信行為人確有該當於道路交通管理處罰條例各
    該處罰條文之構成要件事實時，此際即應依訴訟上之待證事實「倘有懷疑，則從
    被告之利益作解釋」（in dubi opro reo）之證據法則，作對受處分人有利之認
    定。
二、本件原處分機關認受處分人即異議人甲○○駕駛其所有車號ＡＱＤ－一六二號重
    機車，於民國九十一年七月二十日十七時二十分許，在台北市○○○路、基隆路
    口，經台北市政府警察局中正第二分局交通分隊舉發闖紅燈當場攔停，依違反道
    路交通管理處罰條例第五十三條之規定，處罰鍰新台幣一千八百元，並依同條例
    第六十三條第一項第一款規定，並記違規點數三點。
三、訊據受處分人固不否認有於前述時間駕駛前開車號重機車行經前述地點之事實，
    惟堅決否認有任何違反道路交通管理處罰條例規定之行為，辯稱：伊從新店往台
    電大樓方向前進，伊看到變燈號，就在前面橋墩下面的停止線停下來，警察從橋
    墩後面跑過來說伊違規，伊只是依照燈號變了，看到燈號停下來，伊沒有於交叉
    路口闖紅燈等語，經查：本件舉發警員固證稱：伊在羅斯福路與基隆路口，看到
    駕駛人違規，當時號誌是紅燈，駕駛人開到停止線後停下來，伊就將他攔到旁邊
    告發等語；惟查，依受處分人所繪製之現場圖，舉發地點係一中間有圓環的交叉
    路口，且於各路口有紅綠燈，共有三個紅綠燈，舉發警員亦證稱該路口確有三個
    紅綠燈，且三個紅綠燈是同步顯示的，又舉發員警指證受處分人闖紅燈的位置與
    其攔停的位置並不在同一路口，業據其指出地點繪製在卷，且舉發警員證稱伊是
    看到伊站的路口是紅燈，受處分人騎過來才取締等情，依前開各情，舉發警員取
    締之位置既然非在所指受處分人闖紅燈之路口，且其舉發時係以其所在路口為紅
    燈而取締受處分人，則受處分人是否確於舉發員警所稱之路口闖紅燈，即難遽予
    認定，此外復查無其他積極證據足以證明受處分人有原處分機關所認定之前開違
    規行為，是依前揭訴訟上之待證事實「倘有懷疑，則從被告之利益作解釋」（in
    dubi opro reo）之證據法則，本件自應作對受處分人有利之認定，原處分機關
    不察，遽對受處分人為前開裁決，即難認為允當，應認受處分人之異議為有理由
    ，自應由本院將原處分撤銷，改諭知受處分人不罰，以資適法。
據上論斷，應依道路交通案件處理辦法第二十條前段，裁定如主文。
中      華      民      國    九十二    年      三      月     十一    日
                                      臺灣臺北地方法院交通法庭
                                          法  官  吳  淑  惠
右正本證明與原本無異。
如不服本裁定，應於裁定送達後五日內向本院提出抗告狀。
                                          書記官  邱  志  堅
中      華      民      國    九十二    年      三      月     十二     日


司法院資訊處製作；財團法人民間司法改革基金會備份。
